臺灣桃園地方法院民事簡易判決
110年度壢簡字第1380號
原      告  栗源    
被      告  黃政增  
上列當事人間請求侵權行為損害賠償事件，原告提起刑事附帶民
事訴訟，經本院刑事庭於民國110年3月4日以109年度交附民字第
59號裁定移送前來，本院於民國111年4月18日言詞辯論終結，判
決如下：
    主    文
一、被告應給付原告新臺幣（下同）799,804元，及自民國109年
    7月1日起至清償日止，按週年利率5%計算之利息。
二、原告其餘之訴駁回。
三、訴訟費用由被告負擔78%，其餘由原告負擔。
四、本判決原告勝訴部分得假執行。
    事實及理由
壹、程序事項
一、按民事訴訟法第255條第1項第3款規定：「訴狀送達後，原
    告不得將原訴變更或追加他訴。但擴張或減縮應受判決事項
    之聲明者，不在此限。」
二、本件原告起訴時訴之聲明為：「（一）被告應給付原告1,48
    8,264元，及自起訴狀繕本送達被告翌日起至清償日止，按
    週年利率5%計算之利息。（二）願供擔保請准宣告假執行。
    」嗣原告於本院審理中就應受判決事項，縮減聲明為：「被
    告應給付原告1,021,808元，及自起訴狀繕本送達被告翌日
    起至清償日止，按週年利率5%計算之利息。」（見本院卷第
    112頁第24至26頁），此係減縮應受判決事項之聲明，揆諸
    前揭法條規定，自應准許。
貳、實體事項
一、原告主張
（一）被告於108年4月25日12時44分許，駕駛車牌號碼00-0000
      號自小客車（下稱肇事車輛），在桃園市○○區○○路○○段00
      0號前之路旁起駛時，因未讓進行中車輛先行，撞擊原告
      乘坐、訴外人簡翊晉駕駛之車牌號碼000-000號普通重型
      機車（下稱系爭機車），致原告及訴外人簡翊晉人車倒地
      。
（二）原告因而受有頭部外傷合併腦挫傷及頭皮撕裂傷、右側顱
      骨骨折合併急性硬腦膜上出血、右小腿撕裂傷、頸部邊樣
      損傷症候群、右膝後十字韌帶斷裂、右側頭皮肥厚性疤痕
      與同處禿髮等傷害。原告因而支出醫療費用307,607元、
      看護費3萬元，並受有精神上損害1,172,004元。扣除已領
      取之強制險487,803元後，尚有1,021,808元之損害。爰依
      民法侵權行為之規定，提起本件訴訟等語，並聲明：如上
      開縮減後訴之聲明。
二、被告答辯
　　訴外人簡翊晉當時騎很快撞到我，就本件事故與有過失。且
    原告請求金額過高，本件事故發生於000年0月00日，原告於
    109年12月29日進行之手術應與本件事故無因果關係等語。
    並聲明：原告之訴駁回。
三、被告於108年4月25日12時44分許，駕駛肇事車輛在中豐路高
    平段154號前之路旁起駛，撞擊原告乘坐、訴外人簡翊晉駕
    駛之系爭機車，致原告及訴外人簡翊晉人車倒地等事實，業
    經本院調取桃園市政府警察局交通警察大隊交通事故調查卷
    宗，核閱現場圖、調查事故報告表及交通事故照片等資料附
    卷可佐（見本院卷第15至32頁）。且為被告所不爭執，堪信
    為真實。
四、原告復主張被告應負完全過失責任，賠償1,021,808元，為
    被告所否認，並以前詞置辯，是本件爭點厥為：（一）被告
    是否應負損害賠償責任？（二）訴外人簡翊晉是否與有過失
    ？（三）原告得請求賠償之金額若干？茲分述如下：
（一）被告是否應負損害賠償責任？
　　⒈按民法第191條之2前段規定：「汽車、機車或其他非依軌
      道行駛之動力車輛，在使用中加損害於他人者，駕駛人應
      賠償因此所生之損害。」次按道路交通安全規則第89條第
      1項第7款規定：「起駛前應顯示方向燈，注意前後左右有
      無障礙或車輛行人，並應讓行進中之車輛行人優先通行。
      」
　　⒉查肇事車輛於事故發生前，停放於中豐路高平段154號前之
      路旁，肇事車輛起駛前系爭機車正沿中豐路高平段往龍潭
      方向行駛，肇事車輛與系爭機車間並無遮蔽物。嗣肇事車
      輛起駛，於2秒後系爭機車因閃避不及而碰撞肇事車輛，
      致系爭機車人車倒地等情，有監視器影像截圖在卷可參（
      見本院卷第64至63頁）。可知被告駕駛肇事車輛起駛前，
      未禮讓行進中之系爭機車先行即逕行起駛，致系爭機車閃
      避不及而肇生本件事故。
　　⒊而依當時天氣晴，日間自然光線，柏油路面乾燥無缺陷亦
      無障礙物，視距良好等一切情狀，有道路交通事故調查報
      告表（一）在卷足憑（見本院卷第17頁），並無不能注意
      之情事，被告竟疏未注意而未禮讓系爭機車先行，足見被
      告具過失甚明，本院109年度交易字第334號刑事判決亦同
      此認定（見本院卷第4至6頁）。又被告上開過失行為與損
      害之發生兩者間並具相當因果關係，堪可認定。揆諸前揭
      規定，被告自應就原告所受之損害，負侵權行為之損害賠
      償責任。
（二）訴外人簡翊晉是否與有過失？
　　⒈按民事訴訟法第277 條本文規定：「當事人主張有利於己
      之事實者，就其事實有舉證之責任。」又按原告對於自己
      主張之事實已盡證明之責後，被告對其主張，如抗辯其不
      實並提出反對之主張者，則被告對其反對之主張，亦應負
      證明之責，此為舉證責任分擔之原則。又各當事人就其所
      主張有利於己之事實，均應負舉證之責，故一方已有適當
      之證明者，相對人欲否認其主張，即不得不更舉反證（最
      高法院99年台上字4835號判決意旨參照）。
　　⒉查前述監視器影像截圖所示，自肇事車輛起駛至兩車發生
      碰撞，時間約僅2秒（見本院卷第64至63頁）。故難認訴
      外人簡翊晉於該短暫時間內，可能為何等安全措施以避免
      本件事故發生，是應認訴外人簡翊晉就本件事故並無過失
      ，桃園市政府車輛行車事故鑑定會桃市鑑0000000案鑑定
      意見書、桃園市政府車輛行車事故鑑定覆議委員會桃市覆
      0000000號覆議意見書亦均同此認定（見本院卷第56至59
      頁）。本件被告雖辯稱訴外人簡翊晉車速過快等語，然被
      告並未提出證據證明其主張，是被告此部分抗辯，尚不可
      採。
（三）原告得請求賠償之金額若干？
　　⒈醫療費
　　　⑴按民法第193條第1項規定：「不法侵害他人之身體或健
        康者，對於被害人因此喪失或減少勞動能力或增加生活
        上之需要時，應負損害賠償責任。」
　　　⑵查原告因本件事故受有頭部外傷合併腦挫傷及頭皮撕裂
        傷、右側顱骨骨折合併急性硬腦膜上出血、右小腿撕裂
        傷、頸部邊樣損傷症候群、右膝後十字韌帶斷裂、右側
        頭皮肥厚性疤痕與同處禿髮等傷害，有中國醫藥大學附
        設醫院診斷證明書在卷可參（見附民卷第17至25頁、本
        院卷第130、131、136頁）。
　　　⑶被告雖辯稱原告於109年12月29日進行之手術與本件事故
        無涉等語。然查國軍桃園總醫院開立之診斷證明書記載
        ，原告於108年4月25日至30日住院，診斷包含右小腿撕
        裂傷（見附民卷第17頁）；嗣原告於108年8月12日因右
        膝後十字韌帶斷裂至中國醫藥大學附設醫院就診，有診
        斷證明書在卷可參（見附民卷第23頁），考量二者時間
        相去不遠，且受傷位置相符，可認原告右膝後十字韌帶
        斷裂，確實因本件事故所致。嗣原告雖於109年12月始
        進行右膝後十字韌帶重建手術，然原告自108年8月12日
        起至手術期間多次因同一症狀就診，有診斷證明書在卷
        可參（見本院卷第130頁），是仍應認原告於109年12月
        29日進行之右膝後十字韌帶重建手術，與本件事故有相
        當因果關係。被告此部分所辯，並不可採。
　　　⑷而原告因上開傷勢支出看診費用共307,807元，有醫療費
        用收據在卷可參（見本院卷第70至110、114至129、135
        頁）。原告僅請求307,607元，未逾上開範圍，是原告
        此部分請求應屬有據。
　　⒉看護費
　　　原告主張因本件事故有看護1個月之必要，有診斷證明書
      在卷可參（見附民卷第17頁），原告僅請求每日看護費1,
      000元，共計3萬元，應屬適當。是原告此部分請求，應屬
      有據。
　　⒊精神慰撫金
　　　⑴按民法第195條第1項前段規定：「不法侵害他人之身體
        、健康者，被害人雖非財產上之損害，亦得請求賠償相
        當之金額。」次按人格權遭遇侵害，受有精神上之痛苦
        ，而請求慰藉金之賠償，其核給之標準，須斟酌雙方之
        身份、資力與加害程度及其他各種情形核定相當之數額
        。且所謂「相當」，應以實際加害情形是否重大及被害
        人之身份、地位與加害人之經濟情況等關係定之（最高
        法院86年度台上字第3537號判決意旨參照）。
　　　⑵本院審酌原告因本件事故所受傷害症狀持續時間甚長，
        於精神上可能承受之無形痛苦、兩造之所得（見本院卷
        第42至50頁）等一切情狀，認原告請求被告賠償1,172,
        004元精神慰撫金，尚屬過高，應予核減為95萬元，方
        屬公允。
　　⒋上開金額合計為1,287,607元【計算式：307,607＋30,000＋9
      50,000＝1,287,607】。又原告已領取之強制險理賠金額共
      487,803元，有存摺影本在卷可參（見本院卷第133、134
      頁），是扣除此部分金額後，原告得再向被告請求之金額
      即為799,804元。原告請求在此範圍內，為有理由；逾此
      部分之請求，則屬無據。
五、末按民法第233條第1項規定：「遲延之債務，以支付金錢為
    標的者，債權人得請求依法定利率計算之遲延利息。第203
    條規定：「應付利息之債務，其利率未經約定，亦無法律可
    據者，週年利率為百分之5。」第229條第2項規定：「給付
    無確定期限者，債務人於債權人得請求時，經其催告而未為
    給付，自受催告時起，負遲延責任。其經債權人起訴而送達
    訴狀，或依督促程序送達支付命令，或為其他相類之行為者
    ，與催告有同一之效力。」查本件損害賠償債務，其給付並
    無確定期限，而本件起訴狀繕本係於109年6月30日送達被告
    ，有起訴狀上簽收章在卷可查（見附民卷第5頁），是被告
    應於109年7月1日起負遲延責任。
六、綜上所述，原告依侵權行為之法律關係，請求被告給付799,
    804元，及自109年7月1日起至清償日止，按週年利率5%計算
    之利息，為有理由，應予准許。逾此部分之請求則屬無據，
    應予駁回。
七、本件原告勝訴部分係就民事訴訟法第427條訴訟適用簡易程
    序所為被告敗訴之判決，爰依同法第389條第1項第3款之規
    定，職權宣告假執行。
八、本件事證已臻明確，兩造其餘主張陳述及所提之證據，經審
    酌均與本院前揭判斷無影響，毋庸一一論述，附此敘明。
九、訴訟費用負擔之依據：民事訴訟法第79條。
中　　華　　民　　國　　111 　年　　5 　　月　　13　　日
　　　　　　　　　　　　中壢簡易庭　法　官周仕弘
以上為正本係照原本作成。
如不服本判決，應於送達後20日內，向本院提出上訴狀並表明上
訴理由，如於本判決宣示後送達前提起上訴者，應於判決送達後
20日內補提上訴理由書（須附繕本）。
中　　華　　民　　國　　111 　年　　5 　　月　　13　　日
　　　　　　　　　　　　　　　　　　書記官巫嘉芸